【裁判字號】    99,易,581
【裁判日期】    990416
【裁判案由】    詐欺
【裁判全文】
臺灣高雄地方法院刑事判決               99年度易字第581號
公  訴  人  臺灣高雄地方法院檢察署檢察官
被      告  丁○○
上列被告因詐欺案件，經檢察官提起公訴（98年度偵字第35696
號），本院判決如下：
    主  文
本件公訴不受理。
    理  由
一、公訴意旨略以：被告丁○○可預見提供自己所有之金融機構
    帳戶提款卡、密碼等物予他人使用，有可能為詐欺集團所利
    用，以遂行詐騙社會大眾及隱匿掩飾詐騙所得財物，竟仍基
    於幫助詐欺之犯意，於民國98年5 月31日前某日，在不詳地
    點，將其所有之華南商業銀行三民分行（下稱華南銀行）帳
    號000000000000號帳戶、渣打國際商業銀行東寧分行（下稱
    渣打銀行）帳號000000000000號帳戶之存摺、印章、提款卡
    及密碼均交付予真實姓名、年籍不詳之詐欺集團成員，供其
    所屬之詐欺集團使用。嗣該詐欺集團在取得上開帳戶後，所
    屬成員即共同意圖為自己不法之所有，基於詐欺之犯意聯絡
    ，自98年5 月31日起至同年6 月2 日止，於附表所示之時間
    ，以附表所示之方式，詐欺己○○、乙○○、戊○○、丙○○、甲○○等5 人，致己○○、乙○○、戊○○、丙○○、
    甲○○等5 人，使其等不疑有他均陷於錯誤，而於附表所示
    之時間分別將款項新臺幣（下同）55,000元、12,548元、29
    ,985元、29,985元、11,362元匯入丁○○前開華南銀行及渣
    打銀行帳戶中，上開款項均旋即遭該詐欺集團之成員提領一
    空，嗣經己○○、乙○○、戊○○、丙○○、甲○○發覺有
    異，報警處理，始悉上情，因認被告涉犯刑法第30條第1 項
    、第339 條第1 項之幫助詐欺取財罪嫌等語。
二、按已經提起公訴或自訴之案件，在同一法院重行起訴者，應
    諭知不受理之判決，並得不經言詞辯論為之，刑事訴訟法第
    303 條第2 款、第307 條分別定有明文。又按檢察官就犯罪
    事實一部起訴者，其效力及於全部，此觀諸刑事訴訟法第26
    7 條自明，上開所謂同一案件，乃指被告及犯罪事實均相同
    之案件而言，凡刑法上修正前之連續犯、牽連犯及現行有效
    之想像競合犯等均屬之，故而刑事訴訟法第303 條第2 款之
    規定，關於實質上一罪或裁判上一罪，亦均有其適用。
三、經查：
  (一)被告於98年5 月31日前某日，在不詳地點，將其所有上開渣
    打銀行東寧分行帳號：000000000000號帳戶存摺、提款卡及
    密碼交予真實、姓名年籍不詳之成年人，使該成年人所屬之
    犯罪集團得共同基於詐欺取財之犯意聯絡，於98年5 月31日
    17時許，推由某成員撥打電話予洪玉琳自稱雅虎奇摩拍賣網
    站賣家，佯稱洪玉琳之前網路購物之上海銀行帳號為分期付
    款帳號，將傳資料與上海銀行客服部停止扣款云云，復由另
    名成員自稱上海銀行客服人員陳靜文撥打電話予洪玉琳，佯
    稱已收到雅虎奇摩拍賣網站賣家之傳真資料，要求其前往自
    動提款機操作確認扣款，致洪玉琳不疑有他陷於錯誤遂依詐
    欺集團指示，於同日前往臺北縣新莊市○○路879 之17 號
    渣打銀行，臨櫃存款100,000 元至丁○○上開渣打銀行帳戶
    內，旋即為犯罪集團某成員提領一空。嗣因洪玉琳發覺受騙
    報警處理，始悉上情。上開案件業經臺灣高雄地方法院檢察
    署檢察官於98年11月24日以98年度偵緝字第2486號提起公訴
    ，於98年12月9 日先繫屬於本院，並經本院於99年3 月30日
    以99年度易字第125 號判處被告有期徒刑4 月，如易科罰金
    ，以新臺幣1,000 元折算1 日，全案仍未確定等情，業經本
    院調閱上開刑事案件全卷核閱屬實，並有上開起訴書及本院
    刑事判決1 份及臺灣高等法院被告前案紀錄表在卷可稽（見
    本院99年度易第125 號影卷第1 至2 、25至28頁背面）。
  (二)又被告於本院審理時辯稱：伊將華南銀行及渣打銀行二帳戶
    之存摺、印章、提款卡及密碼，放在車內置物箱遺失，伊不
    知係何時遺失等語在卷（見本院99年度審易字第904 號卷第
    19頁），否認本件犯行，故其係於何時交付上開華南及渣打
    銀行二帳戶等物品，即乏事證足以證明。然上開華南及渣打
    銀行帳戶確實經詐騙集團使用，所犯數罪犯罪時間極為緊密
    ，前開99年度易字第125 號案件及本案被害人均於98年5 月
    31日間至6 月2 日間遭詐騙，且二案件之犯罪構成要件手法
    相同，足認詐騙集團係同時使用上開二帳戶為詐騙行為，本
    案既無其他積極證據顯示被告係於不同時間交付上開二帳戶
    ，依罪疑唯輕原則，自應為有利於被告之認定，應認被告係
    一次或於密接時間內接續交付上開華南及渣打銀行二帳戶。
    被告既以一行為提供上開二帳戶，幫助他人實施詐欺取財行
    為，同時觸犯數幫助詐欺取財罪嫌，應論以想像競合犯，亦
    即本案與前開98年12月9 日繫屬於本院之99年度易第125 號
    案件具有裁判上一罪關係，乃檢察官竟於99年1 月26日，就
    與前案同一之本案，向本院重行起訴，並於99年2 月25日始
    繫屬本院，此有本院收案戳記在卷足憑（見本院99年度審易
    字第904 號卷第1 頁），揆諸前揭說明，爰不經言詞辯論，
    逕為諭知不受理之判決。
據上論斷，應依刑事訴訟法第303 條第2 款、第307 條，判決如
主文。
中    華    民    國    99    年    4     月    16    日
                  刑事第十八庭  審判長法  官  李東柏
                                      法  官  陳芸珮
                                      法  官  周佳佩
以上正本證明與原本無異。
如不服本判決應於收受送達後10日內向本院提出上訴書狀，並應
敘述具體理由；如未敘述上訴理由者，應於上訴期間屆滿後20日
內向本院補提理由書（均須按他造當事人之人數附繕本）「切勿
逕送上級法院」。
中    華    民    國    99    年    4     月    16    日
                                      書記官  王立山
附表：
┌─┬────┬───────┬────┬─────┬───┬───────┐
│編│詐欺時間│  詐欺方式    │匯款時間│ 匯款金額 │匯款人│匯入之銀行帳號│
│號│        │              │        │（新臺幣）│      │              │
├─┼────┼───────┼────┼─────┼───┼───────┤
│1 │98年5月3│於左列時間由詐│98年5 月│55,000 元 │己○○│渣打銀行東寧分│
│  │1 日16時│欺集團某成員撥│31日20時│          │      │行帳號00000000│
│  │許      │打電話與己○○│54分許  │          │      │6463號帳戶。  │
│  │        │，佯稱其在網路│        │          │      │              │
│  │        │購物時誤設分期│        │          │      │              │
│  │        │付款12期，每月│        │          │      │              │
│  │        │自動轉帳繳費，│        │          │      │              │
│  │        │需至自動提款機│        │          │      │              │
│  │        │前操作取消，致│        │          │      │              │
│  │        │己○○誤信為真│        │          │      │              │
│  │        │陷於錯誤。    │        │          │      │              │
├─┼────┼───────┼────┼─────┼───┼───────┤
│2 │98年6月1│於左列時間由詐│98年6月1│12,548 元 │乙○○│華南銀行三民分│
│  │日21時49│欺集團某成員撥│日22時47│          │      │行帳號00000000│
│  │分許    │打電話予乙○○│分許    │          │      │2485號帳戶。  │
│  │        │，佯稱其在網路│        │          │      │              │
│  │        │書店所用之匯款│        │          │      │              │
│  │        │帳戶有問題，需│        │          │      │              │
│  │        │至自動提款機前│        │          │      │              │
│  │        │操作更正，至張│        │          │      │              │
│  │        │玉欣誤信為真陷│        │          │      │              │
│  │        │於錯誤。      │        │          │      │              │
├─┼────┼───────┼────┼─────┼───┼───────┤
│3 │98年6月2│於左列時間由詐│98年6月2│29,985 元 │戊○○│華南銀行三民分│
│  │日18時2 │欺集團某成員撥│日晚上某│          │      │行帳號00000000│
│  │分許    │打電話與戊○○│時      │          │      │2485號帳戶。  │
│  │        │，佯稱其在網路│        │          │      │              │
│  │        │訂書時誤設分期│        │          │      │              │
│  │        │付款12期，每月│        │          │      │              │
│  │        │自動轉帳繳費，│        │          │      │              │
│  │        │需至自動提款機│        │          │      │              │
│  │        │前操作取消，致│        │          │      │              │
│  │        │戊○○誤信為真│        │          │      │              │
│  │        │陷於錯誤。    │        │          │      │              │
├─┼────┼───────┼────┼─────┼───┼───────┤
│4 │98年6月2│於左列時間由詐│98年6月2│29,985 元 │丙○○│華南銀行三民分│
│  │日19時30│欺集團某成員撥│日20時24│          │      │行帳號00000000│
│  │分許    │打電話與丙○○│分許    │          │      │2485號帳戶。  │
│  │        │，佯稱其在網路│        │          │      │              │
│  │        │訂書時誤設分期│        │          │      │              │
│  │        │付款12期，每月│        │          │      │              │
│  │        │自動轉帳繳費，│        │          │      │              │
│  │        │需至自動提款機│        │          │      │              │
│  │        │前操作取消，致│        │          │      │              │
│  │        │丙○○誤信為真│        │          │      │              │
│  │        │陷於錯誤。    │        │          │      │              │
├─┼────┼───────┼────┼─────┼───┼───────┤
│5 │98年6月2│於左列時間由詐│98年6月2│11,362 元 │甲○○│華南銀行三民分│
│  │日21時33│欺集團某成員撥│日某時  │          │      │行帳號00000000│
│  │分許    │打電話與甲○○│        │          │      │2485號帳戶。  │
│  │        │，佯稱其在網路│        │          │      │              │
│  │        │購物時誤設分期│        │          │      │              │
│  │        │付款12期，每月│        │          │      │              │
│  │        │自動轉帳繳費，│        │          │      │              │
│  │        │需至自動提款機│        │          │      │              │
│  │        │前操作取消，致│        │          │      │              │
│  │        │甲○○誤信為真│        │          │      │              │
│  │        │陷於錯誤。    │        │          │      │              │
└─┴────┴───────┴────┴─────┴───┴───────┘

司法院資訊處製作；財團法人民間司法改革基金會備份。
